臺灣士林地方法院交通事件裁定　　　　100年度交聲字第496號
原處分機關　交通部公路總局臺北區監理所
異議人即受處分人　　呂文明
上列受處分人因違反道路交通管理處罰條例案件，對於臺北市交
通事件裁決所100 年5 月19日所為之處分（原處分案號：北監自
裁字第裁4 Ｄ- ＧＧ0000000號），聲明異議，本院裁定如下：
    主  文
異議駁回。
    理  由
一、按汽車駕駛人，行經有燈光號誌管制之交岔路口闖紅燈者，
    處新臺幣（下同）1800元以上5400元以下罰鍰；汽車駕駛人
    有道路交通管理處罰條例第53條情形者，除依原條款處罰鍰
    外，並記違規點數3 點；道路交通管理處罰條例第53條第1
    項、第63條第1 項第3 款分別定有明文。
二、原處分意旨略以：異議人即受處分人呂文明駕駛4336ˍＱＵ
    自用小客車，於民國100 年4 月9 日11時10分許，行經台中
    市○○區○○路、中華北路口有燈光號誌管制之交岔路口闖
    紅燈（往南通行），爰依違反道路交通管理處罰條例第53條
    第1 項規定，處罰鍰2700元，並記違規點數3 點。
三、聲明異議意旨略以：伊質疑其違規地點之燈號設計不當。(一)
    、主要號誌應設於距停止線前方1 公尺，該路口之主要號誌
    未依此原則設置。(二)、設置號誌對於燈示之間距亦應考慮，
    面向同一路線之燈面其法線距離應在6 公尺至10公尺之間。
    若此一距離過大時，則所設置之號誌易被忽略，因此應考慮
    另加一組輔助，本人質疑該路口同一路線之燈面其法線距離
    已超過10公尺。(三)、該路口共有3 個汽車道、1 個機車道及
    路肩之道路寬度而言，主要號誌僅設置於快車道上方，易造
    成外側車道及機車道之駕駛人無法判別號誌狀態，甚至可能
    忽略，且另一個起步點指示號誌設置於轉彎處，前方又有號
    誌箱、燈桿、路樹等遮蔽物影響視線，均易使駕駛人誤判。
    (四)、該路口之左轉時相設計目的係為保護左轉車輛，尤其係
    位於機車道之左轉機車，只是該路段限速時速70公里，機車
    道未見設置左轉待轉區，左轉燈號一個位於內側車道，一個
    在轉彎處，對於機車駕駛人之安全保護有疑慮。為此聲明異
    議，請求撤銷原處分云云。
四、經查：
(一)、行車管制號誌各燈號顯示之意義如下：、圓形紅燈( 一)
    車輛面對圓形紅燈表示禁止通行，不得超越停止線或進入路
    口，道路交通標誌標線號誌設置規則第206 條第5 款規定甚
    明。異議人以主要號誌即圓形紅燈應設置於距停止線前方1
    公尺，以利駕駛人反應云云。惟依該紅燈號誌設置規則以觀
    ，圓形紅燈本應設於停止線上方，以利駕駛人判斷該圓形紅
    燈下方即停止線處係其該停車處，苟圓形紅燈設於停止線前
    方1 公尺，則第1 部車遇紅燈停車駕駛者，該圓形紅燈之位
    置變成在該第1 部車之中間上方，即該燈號在第1 部車駕駛
    人之後上方，而對第1 部停車之駕駛人有視距上之盲點處，
    因而形成無法依該燈號之變換而運作之情況，從而異議人以
    圓形紅燈號誌應設置在停止線前方1 公尺處，以利其減速停
    車云云，實際運作上並不方便，難認有其必要性。
(二)、異議人再以面向同一路線之法線距離應在6 公尺至10公尺之
    間，而該路口共有3 個汽車道及1 個機車道再加路肩寬度，
    主要號誌設於快車道上方，易造成外側車道及機車道之駕駛
    人無法判別號誌狀態，而另一起步點指示號誌設設於轉變處
    ，前方又有號誌箱、燈桿、路樹等遮蔽物影響視線，均易使
    駕駛人誤判云云。
、查異議人行駛之查該處路口有三個汽車道，分別自內側算起
    1 、2 、3 車道，而內側算起第1 個車道係左轉車道，其餘
    接續2 、3 車道係直行車道，且該處有二個號誌，即靠近最
    左側車道處及最右側路肩轉彎處，且該二個燈號係同步運作
    ，最左側之號誌係設於停止線之上方，而異議人被舉發前係
    行駛於從左側算起第3 個直行車道，業據證人即舉發異議人
    違規之員警林哲緯到庭結證無訛，並有其庭呈之照片附卷可
    參（見本院卷第48頁）。
、又就最右側之號誌，旁邊雖有電桿或樹木，惟並無遮住該燈
    號，有上開證人庭呈之照片可憑（見本院卷第48頁）。再就
    該處之左、右兩側之號誌係同步呈現，若左側號誌出現圓形
    紅燈、其旁即係左轉箭頭綠燈，另一右側號誌亦出現圓形紅
    燈、其旁即係左轉箭頭綠燈，二者號誌非常明確指引駕駛人
    ，並無易使人誤判之處，而異議人當時並非左轉，而係直行
    ，即當遵守此燈號行駛。另異議人要直行之路口（即由中山
    路行駛中華北路）係稍微轉彎路段，並非筆直之路段，異議
    人行經此處本該減速慢行，隨時依左、右側燈號而行駛，而
    據其所稱，其當時無法看到左側燈號，然右側燈號亦係同步
    之燈號，其當能清楚看到，且圓形之紅燈外，即係箭頭之左
    1 轉綠燈，異議人當時並無要左轉，豈能以右側之燈號非指
    示伊之行道，而直接闖紅燈。則異議人以二燈號之法線距離
    已超過10公尺，應再設一個輔助燈號為其違規之理由，並非
    可採。況就二燈號之法線距離若超過10公尺應加一輔助燈號
    ，遍觀道路交通標誌標線號誌設置規則並無此規定，則異議
    人以此理由作為免罰之依據，即失所據。
(三)、至於異議人以該處路口未設機車道之左轉待轉區，而左轉燈
    號一個位於內側車道、一個在轉變處，對於機車駕駛人之安
    全保護有疑慮云云。然查異議人此次交通違規係駕駛自用小
    客車，並非騎乘機車，則其駕駛行為應依小客車車道行駛，
    不得駛於機車道，是該處機車道之標線或號誌縱有缺失，當
    與伊之駕駛行為無涉，此部分疑慮容無理由。
五、又道路主管機關本得於法令授權範圍內，基於權責對於各項
    行政措施包括道路設計、交通號誌、標誌、標線之設置、更
    動為具體裁量、規劃，以求達成道路充分有效能利用、維持
    交通秩序、保障道路使用人往來便利與安全之行政目的，而
    民眾對於行政機關具體行政措施如有意見，自應循正當管道
    向行政機關反應，尤不得由民眾自行主觀認定是項措施是否
    合理、是否遵循。是異議人本負遵守前開交通法規之義務，
    不得自行決定號誌設置不當，而得不予遵守，逕行闖紅燈，
    因而使交通秩序大亂，而使道路交通陷於不安全之境地，從
    而異議人前開指摘，洵非有理。
六、綜上所述，本件受處分人於上開時、地駕駛車號4336ˍＱＵ
    自用小客車行經有燈光號誌管制之交岔路口闖紅燈之事實不
    予爭執，且有證人林哲緯之證述足憑，再有舉發違規單附卷
    可稽，自堪認此事實為真正。從而原處分機關依據道路交通
    管理處罰條例第53條第1 項、第63條第1 項第三款及違反道
    路交通管理事件統一裁罰基準表等規定，裁處異議人罰鍰新
    臺幣2700元，並記違規點數3 點，經核認事用法並無違誤。
    受處分人執交通號誌設置不當云云指摘原處分不當，均無可
    採。是本件異議為無理由，應駁回之。
結論，應依道路交通管理處罰條例第89條，道路交通事件處理辦
法第18條，裁定如主文。
中    華    民    國   100    年    8     月    24    日
                    交通法庭法  官  林秀鳳
以上正本證明與原本無異。
如不服本裁定，應於裁定送達五日內，向本院提出抗告狀。
                            書記官  黃瓊芳
中    華    民    國  100     年    8     月    25    日